【裁判字號】    89,婚,824
【裁判日期】    891004
【裁判案由】    履行同居
【裁判全文】
臺灣板橋地方法院民事判決  八十九年度婚字第八二四號
    原      告  乙○○
    被      告  甲○○原名吳.
右當事人間請求履行同居事件，本院判決如左：
    主      文
原告之訴駁回。
訴訟費用由原告負擔。
    事      實
甲、原告方面：
一、聲明：求為判決被告應與原告同居。
二、陳述：
（一）兩造於民國（下同）八十一年三月八日結婚，迄今已有八年，夫妻感情原本融
      洽，但自八十八年起被告一反常態，沉迷於賭博，深夜未歸，置家庭生活於不
      顧，家庭費用經常入不敷出，被告並將小兒子帶到賭場，使其無完整成長人格
      ，身心受創，有違教養責任。原告本以和為貴，但被告得寸進尺，自八十九年
      五月二日起一去不返，被告所為，顯然不該，爰依民法第一千零一條規定請求
      判決如訴之聲明。
（二）原告有打被告，但被告也打原告。被告所提出的驗傷單是被告工作的醫院所開
      出的，立場並不客觀。（八十九年五月二十八日）是因為被告在外賭博，多次
      跟被告講都不聽，原告才會用衣架打她。
三、證據：提出離婚協議書一件。
乙、被告方面：
一、聲明：求為判決駁回原告之訴。
二、陳述：
    原告所言不實，被告並未賭博，只是打家庭麻將。被告是因為遭受原告多次毆打
    ，在八十九年五月二十八日以後才不敢回家，致無法與原告同居，當天原告又用
    衣架毆打被告背部，當時背部有一道傷痕，只是沒有再去驗傷。原告在今年七月
    二十日有寫離婚協議書給被告，但被告不同意協議內容。
三、證據：提出離婚協議書、戶籍謄本各一件、診斷證明書二份為證。
    理      由
一、經查兩造係夫妻，此有被告提出之戶籍謄本可稽，又被告於八十九年五月二十八
    日離家後，迄今均未與原告同居生活之事實，為被告所自認，自堪信為真實。
二、按「夫妻互負同居之義務」，民法第一千零一條前段有明文規定。惟「妻有與夫
    同居之義務，在婚姻關係存續中非證明有不堪同居之虐待，或其他正當理由，不
    得請求給養分居。」、「夫妻互負同居義務，在婚姻關係存續中，茍非有正當理
    由，即不得由一造拒絕同居。」最高法院十八年上自第二一二九號判例、十九年
    上自第二六九三號判例亦分別著有明文。因此，夫妻固然互負同居義務，但夫妻
    一方如證明確有受他方不堪同居之虐待之情事者，自得拒絕履行同居。
三、本件中，被告主張曾遭受原告多次毆打，並提出驗傷單二份為證。依該驗傷單所
    載，原告先後於八十八年六月十九日、同年九月四日兩度毆打被告，並分別使被
    告受有「左上肢、左下肢、腹部挫傷淤青腫脹」、「面部、左上肢、左下肢挫傷
    、淤青、腫脹」等傷害。原告雖爭執該二份驗傷單是由被告工作之台北縣中英醫
    院所出具，立場並不客觀云云，但原告當庭亦陳稱：「我是有打她，她也打我」
    一語，足見被告所言並非無據，應認原告確實有動手打人之行為。再者，被告抗
    辯八十九年五月二十八日是因原告再次以衣架毆打其背部成傷，才會離家等情，
    亦為原告當庭所自認。由上可知，原告自八十八年六月十九日起至八十九年五月
    二十八日止一年期間內，至少即有三次毆打被告成傷之情事。按兩造既已結婚，
    婚姻關係尚存續中，基於男女結婚係共營美滿生活之本旨，自應與對方以理性溝
    通化解生活事務之歧見，並不能僅因發生爭執即可以暴力相向。原告於短短一年
    期間內，至少即有三次毆傷被告之情形，已足以造成被告對原告暴力性格之恐懼
    ，並有礙於兩造同居生活之圓滿，應認被告確有受原告虐待致不堪同居之程度，
    自得據此為正當理由而拒絕履行夫妻間同居義務。從而，原告訴請被告履行同居
    ，顯無理由，依法應予駁回。
四、據上論結：本件原告之訴為無理由，依民事訴訟法第七十八條，判決如主文。
中      華      民      國    八十九    年      十      月      四      日
                                          臺灣板橋地方法院家事法庭
~B法  官  劉以全
右為正本係照原本作成。
如不服本判決應於送達後廿日內向本院提出上訴狀。
中      華      民      國    八十九    年      十      月      四      日
~B書記官  王麗珍


司法院資訊處製作；財團法人民間司法改革基金會備份。
